臺灣彰化地方法院民事裁定
111年度簡抗字第6號
抗  告  人  許正君  
相  對  人  劉若蓁  
上列抗告人與相對人間拆屋還地事件，抗告人不服本院彰化簡易
庭民國111年4月20日所為111年度彰簡字第219號第一審裁定，提
起抗告，本院裁定如下：
    主  文
原裁定廢棄。 
    理  由
一、抗告人即原審原告以相對人所有之物無權占用其所有坐落彰
    化縣○○鄉○○段000地號土地（下稱系爭土地）為由，訴請相
    對人拆屋還地。原裁定以抗告人起訴狀應受判決事項之聲明
    （即「訴之聲明」）記載之土地範圍、面積「以實測為準」
    ，難認已具體表明被告應為如何之給付，起訴不合程式，經
    於111年3月24日裁定定期命補正後（下稱補正裁定），原告
    逾期仍未補正，乃認抗告人起訴不合法，裁定駁回抗告人之
    起訴。抗告人不服，提起本件抗告。
二、抗告意旨略以：相對人占用系爭土地之正確面積須經地政機
    關協助勘驗現場實際測繪才能確定，因此起訴狀之聲明記載
    「以實測為準」，抗告人經原審通知後才知複丈成果圖已完
    成，但更正訴之聲明須申請閱卷，抗告人於111年4月7日以
    電話傳真閱卷聲請狀，但原審並未通知抗告人閱卷，即駁回
    起訴，實為不妥，爰請求廢棄原裁定等語。
三、本院之判斷：
㈠、按原告之訴，有民事訴訟法第249條第1項各款所列情形之一
    ，依其情形可以補正，經審判長定期間命其補正而不補正者
    ，法院應以裁定駁回之，同條第1項固有明文。惟該條項第6
    款所定「起訴不合程式或不備其他要件者」，參諸同條項第
    1至5款及同法第244條第1項及規定，應限於原告起訴不符同
    法第244條第1項規定之程式，或不合程式或不備其他要件，
    致法院無從為審判等情形而言，若非此等情形，自不得以原
    告逾期未補正為由，逕以該款規定駁回原告之起訴，先予敘
    明。
㈡、經查，原裁定雖以前開理由，認抗告人起訴不合法，依民事
    訴訟法第249條第1項第6款規定，裁定駁回抗告人之起訴（
    詳見原裁定理由）。然本件起訴後，原審囑託彰化縣彰化地
    政事務所（下稱彰化地政所）為測量，經該所製作複丈日期
    110年11月5日複丈成果圖到院（下稱110年11月5日複丈成果
    圖，見原審卷第59頁），於原審補正裁定前，抗告人已曾以
    110年12月23日民事補正狀，補正起訴聲明為「被告應將坐
    落彰化縣○○鄉○○段000地號土地上，如附圖一（按即110年11
    月5日複丈成果圖）所示編號A部分外牆磁磚（面積0.23平方
    公尺）及B部分排水溝如附圖一圖示黃色部分，面積約2平方
    公尺（以實測為準）、部分土地上方C部分即紅線部分電線
    穿越系爭土地上空，均予拆除，並將占用土地返還原告」，
    此有該民事補正狀及所提附圖一等件在卷可按（見原審卷第
    77-91頁）。原審再次囑託彰化地政所為測量，經該所製作
    複丈日期111年2月25日複丈成果圖（下稱111年2月25日複丈
    成果圖，見原審卷第111頁）到院。雖抗告人未遵期依補正
    裁定所命期間，及時補正其餘待實測結果之聲明，然抗告人
    已稱「以實測為準」，此待抗告人申請閱覽複丈成果圖即可
    補正；況抗告人之聲明已有部分甚為明確，並非全部無從裁
    判。則原裁定猶以抗告人之起訴狀「訴之聲明」不符程式為
    由，以補正裁定已於111年4月18日（原裁定誤載為110年4月
    18日）發生寄存送達效力，抗告人逾期未補正為由，即認抗
    告人起訴全部不合法，於同年月20日裁定駁回抗告人之起訴
    ，於法自有未合。抗告意旨指摘原裁定不當，求予廢棄，為
    有理由，爰由本院將原裁定廢棄，由原法院更為適法之處理
    。
四、依民事訴訟法第436條之1第3項、第492條前段，裁定如主文
    。
中　　華　　民　　國　　111 　年　　7 　　月　　4　　日
                民事第三庭    　審判長法  官　洪榮謙
                                      法  官　林于人
                                      法  官　洪堯讚
正本係照原本作成。
本裁定不得再抗告。
中　　華　　民　　國　　111 　年　　7 　　月　　4　　日
                                      書記官  李盈萩